【裁判字號】    98,訴,1044
【裁判日期】    981217
【裁判案由】    搶奪等
【裁判全文】
臺灣基隆地方法院刑事判決              98年度訴字第1044號
公  訴  人  臺灣基隆地方法院檢察署檢察官
被      告  丙○○
                    （另案在臺灣基隆監獄執行中）
            乙○○
                    （另案在臺灣基隆監獄基隆分監執行中）
上列被告因搶奪等案件，經檢察官提起公訴（98年度偵字第2946
號、第4175號），被告於準備程序中就被訴事實均為有罪之陳述
，本院合議庭就被告被訴共同竊取機車、共同搶奪之部分，裁定
由受命法官獨任進行簡式審判程序，判決如下：
    主  文
丙○○共同竊盜，累犯，處有期徒刑月；又共同意圖為自己不
法之所有，而搶奪他人之動產，未遂，累犯，處有期徒刑伍月；
又共同意圖為自己不法之所有，而搶奪他人之動產，累犯，處有
期徒刑拾月。應執行有期徒刑壹年肆月。
乙○○共同竊盜，累犯，處有期徒刑月；又共同意圖為自己不
法之所有，而搶奪他人之動產，未遂，累犯，處有期徒刑伍月；
又共同意圖為自己不法之所有，而搶奪他人之動產，累犯，處有
期徒刑拾月。應執行有期徒刑壹年肆月。
    事  實
一、丙○○前因詐欺案件，經本院以95年度易字第538 號判決判
    處有期徒刑7 月，經提起上訴後復撤回上訴，嗣經本院以96
    年度聲減字第325 號裁定減刑為有期徒刑3 月15日確定，又
    因違反毒品危害防制條例案件，經臺灣士林地方法院以96年
    度訴字第765 號判決判處有期徒刑1 年，減為有期徒刑6 月
    確定，並經同院以97年度聲字第235 號裁定，就上述2 罪定
    應執行刑為有期徒刑7 月15日（起訴書誤載為7 月16日）確
    定，且於民國97年8 月28日執行完畢。乙○○前因竊盜、搶
    奪案件，經本院以94年度訴字第952 號判決分別判處有期徒
    刑4 月、10月，定應執行刑為有期徒刑1 年確定，於95年10
    月12日執行完畢。
二、詎丙○○、乙○○均不知悔改，於下述時、地為下述行為：
  (一)丙○○、乙○○共同意圖為自己不法所有，基於竊取之犯意
    聯絡，於98年6 月7 日上午，先由丙○○駕駛其向同事李衛
    強借得之車牌號碼8553－KL號香檳色休旅車搭載乙○○，四
    處尋找作案對象。同日上午8 、9 時許，渠等在宜蘭縣礁溪
    鄉○○路○ 段87號前，趁無人注意之際，由丙○○在車上把
    風，乙○○下車以自備之機車鑰匙發動戊○○所使用停放該
    處之車牌號碼GRH－632號重型機車，並戴用置於前述機車腳
    踏板上之粉紅色安全帽1 頂，尾隨丙○○所駕駛之前揭休旅
    車，將前述機車駛離該處，而共同竊取得手。兩人於同日下
    午1 時許，復共同意圖為自己不法所有，基於搶奪之犯意聯
    絡，由丙○○將前揭休旅車停放在臺北縣貢寮鄉○○路2 號
    7-11便利商店前之停車場後，旋拾取該處廢棄之安全帽1 頂
    戴用，由丙○○騎乘甫於上午共同竊得之前開機車附載乙○○，四處尋找搶奪對象。同日下午2 時20分許，兩人在臺北
    縣貢寮鄉○○路41巷內，見丁○○1 人獨自行走有機可乘，
    遂由丙○○騎乘前開機車在附近等待，乙○○下車，徒手自
    丁○○後方搶奪丁○○戴於脖子上之金項鍊1 條，該金項鍊
    雖遭扯斷，然因丁○○以左手壓住在脖子上尚未掉落之金項
    鍊並大喊搶劫，乙○○見未能得手，旋坐上由丙○○所騎乘
    在附近等候接應之前開機車逃逸，兩人逃至原停放休旅車處
    ，丟棄前開機車（含前開粉紅色安全帽1 頂），由丙○○駕
    駛前揭休旅車附載乙○○，駛至暖暖交流道，讓乙○○先行
    下車，丙○○再駕車返回臺北縣汐止市○○街7 巷24號2 樓
    李衛強之住處。嗣因戊○○、丁○○分別報警處理，員警於
    同年月9 日在臺北縣貢寮鄉○○路2 號7-11便利商店前之停
    車場，尋獲前開機車（含前開粉紅色安全帽1 頂，均已發還
    予戊○○具領），經調閱相關路口監視器畫面後，於同年月
    11日持臺灣士林地方法院法官核發之搜索票前往李衛強上揭
    住處執行搜索，而查獲丙○○，再循線查獲乙○○。
  (二)丙○○、乙○○又共同意圖為自己不法所有，基於搶奪之犯
    意聯絡，於98年8 月3 日上午，由丙○○騎乘其向李衛強借
    得車牌號碼不詳之機車1 輛（懸掛與原車相異之其他車牌號
    碼車牌）搭載乙○○，四處尋找搶奪對象。同日中午12時45
    分許，兩人在臺北縣汐止市○○路○ 段163 號前，見邱素貞
    1 人獨自行走有機可乘，遂由丙○○騎乘前揭機車在附近等
    待，乙○○下車，徒手自邱素貞後方搶奪邱素貞戴於脖子上
    之金項鍊1 條（含白色瑪瑙墜子，重約4 錢），得手後，旋
    坐上由丙○○所騎乘在附近等候接應之前揭機車往南港方向
    逃逸。丙○○並於同日下午5 時許，在基隆市○○○○○道
    橋下，將前揭搶得之金項鍊（白色瑪瑙墜子於逃亡過程中遺
    失），交予姓名不詳綽號「阿奇」之成年男子，以抵償其向
    「阿奇」購買毒品所積欠之債務（「阿奇」所涉販賣毒品及
    贓物罪嫌，業經檢察官另案偵辦）。嗣因邱素貞報警處理，
    為警調閱相關路口監視器畫面後，循線查悉上情。
三、案經戊○○、丁○○訴由臺北縣政府警察局瑞芳分局及邱素
    貞訴由臺北縣政府警察局汐止分局分別報請臺灣基隆地方法
    院檢察署檢察官偵查起訴。
    理  由
一、被告丙○○、乙○○所犯為死刑、無期徒刑、最輕本刑3 年
    以上有期徒刑以外之罪，亦非屬高等法院管轄之第一審案件
    ，被告2 人於準備程序進行中，先就被訴事實為有罪之陳述
    ，經告知簡式審判程序之旨，並聽取檢察官、被告2 人之意
    見後，本院合議庭依刑事訴訟法第273 條之1 第1 項裁定進
    行簡式審判程序，是本案之證據調查，依同法第273 條之 2
    規定，不受同法第159 條第1 項、第161 條之2 、第161 條
    之3 、第163 條之1 ，及第164 條至第170 條所規定證據能
    力認定及調查方式之限制，合先敘明。
二、上揭犯罪事實，業據被告2 人於偵訊、本院準備程序及審理
    程序均自白承認，核與證人即被害人戊○○於警詢中、被害
    人丁○○、邱素貞於警詢及偵訊中證述之情節相符，並有警
    員溫建益之職務報告、監視器錄影光碟翻拍照片、贓物認領
    保管單、臺北縣政府警察局汐止分局社后派出所受理各類案
    件紀錄表、受理刑事案件報案三聯單在卷可稽，員警在尋獲
    之車牌號碼GRH－632號重型機車上採獲之指紋經送驗結果，
    與被告丙○○之指紋相符，亦有內政部警政署刑事警察局98
    年7 月6 日刑紋字第0980091164號鑑驗書附卷可憑，足徵被
    告2 人之任意性自白確與事實相符。被告乙○○雖於本院審
    理中供稱：汐止搶奪案，李衛強也是共犯，因為機車是李衛
    強提供的，伊與丙○○都有欠李衛強錢未還，李衛強出借機
    車時說，不管伊與丙○○去偷去搶，回來一定要還錢，行搶
    當時李衛強不在場，但事後李衛強有分贓，所以李衛強是主
    謀等語；被告丙○○對此則供稱：乙○○所述不實，李衛強
    對伊與乙○○之犯行並不知情等語。公訴意旨既未敘及李衛
    強亦有涉案，被告2 人所述又互核不符，且被告乙○○前揭
    所言，尚與所謂「共謀共同正犯」之要件有間，本院審酌若
    將李衛強認定為共同正犯，顯屬不利於被告2 人之認定，在
    欠缺其他證據足資認定李衛強亦有參與之情形下，本院自無
    從逕認被告2 人關於搶奪邱素貞之部分尚有與李衛強成立共
    同正犯。綜上所述，本案事證明確，被告2 人之犯行均堪以
    認定。
三、核被告2 人就竊取車牌號碼GRH－632號重型機車（含粉紅色
    安全帽1 頂）之部分，均係犯刑法第320 條第1 項之竊盜罪
    ，就搶奪丁○○未得手之部分，均係犯刑法第325 條第1 項
    、第3 項之搶奪未遂罪，就搶奪邱素貞得手之部分，均係犯
    刑法第325 條第1 項之搶奪罪。被告2 人就上述3 罪間，皆
    互有犯意聯絡及行為分擔，皆應論以共同正犯。被告2 人所
    犯上述3 罪間，均犯意各別，行為互殊，均應予分論併罰。
    被告2 人所犯搶奪未遂罪部分，係已著手於搶奪犯行，尚未
    達於既遂程度，為未遂犯，爰就該部分依刑法第25條第2 項
    規定予以減輕其刑。又被告2 人各有如事實欄所載之有期徒
    刑執行完畢紀錄，有其各自之臺灣高等法院被告前案紀錄表
    在卷可參，渠等於受有期徒刑執行完畢後5 年內，故意再犯
    本案均屬有期徒刑以上之3 罪，均為累犯，各應依刑法第47
    條第1 項規定加重其刑，且就搶奪未遂罪之部分依法先加後
    減。爰審酌被告丙○○之教育程度為國中畢業，被告乙○○
    之教育程度為國中肄業，被告丙○○曾有違反槍砲彈藥刀械
    管制條例、竊盜、施用毒品等前科紀錄，被告乙○○曾有竊
    盜、施用毒品、搶奪等前科紀錄，素行均欠佳，有前述被告
    前案紀錄足查，渠等均正值壯年，竟均不思以正當途徑獲取
    生活所需，希冀以上開方式不勞而獲，法紀觀念顯有偏差，
    並造成被害人財產法益受損，且以近距離從被害人身上奪取
    財物之行為，極易造成被害人精神上恐懼不安之陰影，惟渠
    等犯後均坦承全部犯行，態度良好，暨渠等家庭狀況等一切
    情狀，分別量處如主文所示之刑，並認檢察官就渠等執行刑
    各僅求處有期徒刑1 年，實嫌過輕，爰分別諭知如主文所示
    之應執行刑，以符罪刑相當原則。被告2 人竊取車牌號碼GR
    H－632號重型機車所用之鑰匙並未扣案，復無證據證明尚屬
    存在，為避免將來執行之困難，爰不予宣告沒收。
四、被告丙○○被訴竊取不詳車牌號碼之機車車牌部分，本院另
    行審結，附此敘明。
據上論斷，應依刑事訴訟法第273 條之1 第1 項、第299 條第 1
項前段，刑法第28條、第320 條第1 項、第325 條第1 項、第 3
項、第25條第2 項、第47條第1 項、第51條第5 款，刑法施行法
第1 條之1 第1 項、第2 項前段，判決如主文。
本案經檢察官甲○○到庭執行職務。
中    華    民    國    98    年    12    月    17    日
                  刑事第二庭  法  官  張婷妮
以上正本證明與原本無異。
如不服本判決應於收受送達後10日內向本院提出上訴書狀，並應
敘述具體理由；其未敘述上訴理由者，應於上訴期間屆滿後20日
內向本院補提理由書(均須按他造當事人之人數附繕本)「切勿逕
送上級法院」。
中    華    民    國    98    年    12    月    17    日
                              書記官  簡羽勤
附錄本案論罪科刑法條：
中華民國刑法第320條第1項
意圖為自己或第三人不法之所有，而竊取他人之動產者，為竊盜
罪，處5 年以下有期徒刑、拘役或5 百元以下罰金。
中華民國刑法第325條第1項、第3項
意圖為自己或第三人不法之所有，而搶奪他人之動產者，處6 月
以上5 年以下有期徒刑。
第1 項之未遂犯罰之。


司法院資訊處製作；財團法人民間司法改革基金會備份。
